臺灣士林地方法院刑事裁定　　　　　　　94年度交聲字第83號
原處分機關　臺北市交通事件裁決所
異　議　人
即受處分人　丙○○
上列異議人即受處分人因違反道路交通管理處罰條例案件，對於
臺北市交通事件裁決所民國94年1 月4 日所為之處分（原處分案
號：北市裁三字第裁22─ACV286996 號），聲明異議，本院裁定
如下：
    主    文
原處分撤銷。
丙○○不罰。
    理    由
一、原處分意旨略以：異議人即受處分人丙○○原持有之普通小
    型車駕駛執照曾因其酒醉駕車而遭吊扣處分，惟異議人竟於
    駕駛執照吊扣期間之93年11月12日下午1 時10分許，在臺北
    市○○路54號前，違規將其所有車號P6－8563號自小客車併
    排臨時停車，經執勤員警趨前攔檢告知違規情形同時請異議
    人出示證照供查驗（僅出示行車執照），並舉發未帶駕駛執
    照行駛之違規，嗣經原處分機關更正，改依道路交通管理處
    罰條例第21條第1 項第7 款、第4 項規定，裁處異議人罰鍰
    9,000 元整，並吊銷駕駛執照。
二、聲明異議意旨略以：當時車是靜止併排臨停，而且車門上鎖
    ，異議人（即車主）及駕駛人均未在車內，且非行駛間被舉
    發，故而並無未帶駕照行車之事實。又當日駕駛人為異議人
    之妻子乙○○○，並非異議人本人，當時異議人是在店內，
    有左鄰右舍店家及店內錄影帶為證。而駕駛人當時因內急不
    在場，出來後向執勤員警作同樣表示，惟員警表示罰單已開
    不能更改，爰聲明異議，請求撤銷原處分等語。
三、按法院受理交通事件，準用刑事訴訟法之規定，道路交通管
    理處罰條例第89條前段定有明文。而「認定犯罪事實所憑之
    證據，雖不以直接證據為限，間接證據亦包括在內，然而無
    論直接證據或間接證據，其為訴訟上之證明，須於通常一般
    之人均不致有所懷疑，而得確信其為真實之程度者，始得據
    為有罪之認定，倘其證明尚未達到此一程度，而有合理之懷
    疑存在而無從使事實審法院得有罪之確信時，即應由法院為
    諭知被告無罪之判決。」（最高法院76年臺上字第4986號判
    例意旨參照），即法院審理違反道路交通管理處罰條例聲明
    異議案件時，亦應有其適用。易言之，法院應憑證據認定異
    議人即受處分人之違規事實，如仍有合理懷疑存在時，即應
    從有利於受處分人之認定。經查：
 (1)本件原處分機關係以告發之臺北市政府警察局大同分局警員
    甲○○所填製之「舉發違反道路交通管理事件通知單」為處
    罰之唯一依據。而訊之證人即臺北市政府警察局大同分局警
    員甲○○到庭結證略以：當時伊是執勤12時至16時之勤務，
    當時伊經過太原路54號前，發現有一部客貨兩用車併排停車
    ，車型不記得，車上並沒有人。伊在車旁等了約5 分鐘以上
    ，所以準備逕行舉發，結果異議人就跑出來說馬上開走，伊
    說這已經違規停很久，要開罰單，問異議人有無駕照、行照
    ，然後異議人就拿行照、
    說拿去當舖當了，伊當時沒有想那麼多，然後伊想說經濟差
    ，伊就直接開未帶駕照行駛，並請異議人在舉發單上簽名，
    當時異議人並沒有說車子是他太太開的。當時伊並沒有看到
    異議人開車，但伊要開罰單時，異議人就上車要將車開走，
    並把車開到前面去。異議人拿到罰單之後，就把車開去停等
    語（本院94年2 月4 日訊問筆錄，第3 頁參照），然證人甲
    ○○就其舉發之違規車輛型式，亦證稱略以：伊確有可能記
    錯，因為伊執勤的遇到的車子及案件很多，有點模糊，但伊
    記得是客貨兩用車，不確定應是綠色，接近水藍色，好像不
    是tercel等語（同前揭筆錄，第5 頁參照），此與異議人當
    庭提示之違規車輛行車執照所載「國瑞，型式為TLEEPN，
    1497cc、車牌為P6－8563轎式」，二者顯不相符，則證人即
    舉發員警甲○○所證之違規之事實，是否即本件違規事實，
    或與其他案件相互混淆，自非無疑，則證人甲○○之證詞即
    非無瑕疵可指。
 (2)又本件重點厥在異議人即受處分人是否駕照已遭吊扣，仍有
    駕車之行為，惟經本院實行隔離訊問，訊之異議人即受處分
    人，其供稱：當天早上伊太太一個人開車出去，大約下午1
    時許回來。當時伊並沒有開車。至為何是伊出來應答警員？
    那是因當時伊本來就要出來，林警員剛好在問這部併排停車
    之車主，伊出來就說是伊的車，且確實是伊的車，因林警員
    有問到，這部併排停車違規，一定要開罰單。我有說伊太太
    是開車之人，因內急在家裡面等語（同前揭筆錄，第2 頁至
    第3 頁照），與證人即駕駛人乙○○○證稱：伊是早上9 時
    開車出門，伊一個人去濱江市場買菜，好像是中午回來。伊
    一個人回來，把車子先併排在伊家太原路54號門口，伊是因
    為內急而併排，上完廁所，伊想把車子停好，結果伊老公跟
    伊說，車子已經被開單了，伊出來時罰金已經開了，從伊進
    去到出來約有10公鐘左右等語（同前揭筆錄，第6 頁參照）
    互核大致相符，且客觀上尚無悖於常理；況證人即舉發員警
    甲○○亦證稱舉發當時並未親眼目睹異議人即受處分人有駕
    車之行為，則異議人所辯尚非無據。
 (3)綜核卷存客觀證據，本院審酌欠缺科學證據之道路交通違規
    事件，實際上難以期待異議人即受處分人提出有利於己之證
    據，以證明舉發是否違誤，往往僅能依賴舉發員警之證詞作
    為認定事實之唯一依據。固然舉發員警基於執行公權力之立
    場，以及到庭具結之法律效力，一般不致特意為虛偽之陳述
    ，致己罹受偽證罪訴追之風險，然而，「人證」之證據方法
    ，先天上即存有證人誤判、記憶不明等可能性，本院因而認
    為在此類案件，舉發員警之證詞倘有些許瑕疵可指，即不得
    遽採為不利異議人即受處分人認定之依據。從而，本件證人
    甲○○之證詞既非無瑕疵可指，俱如前述，則原處分機關所
    為處分，即有合理之懷疑，揆諸前揭說明意旨，自應作有利
    於受處分人之認定，因認原處分機關未予詳查而逕予裁罰，
    尚有未洽，本件異議為有理由，原處分即應予撤銷，另諭知
    受處分人不罰，以資適法。
 (4)至異議人即受處分人是否經執勤員警開單後復將車輛駛離停
    放，其已屬另一行為，自非本件舉發效力範圍所及，又異議
    人是否有併排臨時停車之違規、其駕駛人是否另有其人等節
    ，均非本院可得審究之範圍，宜由原處分機關另行就上開違
    規行為另為適法之處理，併此指明。
據上論結，應依道路交通案件處理辦法第20條前段，裁定如主文
。
中　　華　　民　 　國　　94　　年  　2  　月　　18　　日
                   交通法庭法　官  許辰舟
以上正本證明與原本無異。
如不服本裁定應於送達後5日內向本院提出抗告狀。
                           書記官  洪忠改
中　　華　　民　　國　　94　　年　　2 　　月　　21　　日
